【裁判字號】    98,訴,1655
【裁判日期】    980911
【裁判案由】    侵權行為損害賠償
【裁判全文】
臺灣板橋地方法院民事判決              98年度訴字第1655號
原      告  乙○○原名：黃廉.
被      告  甲○○
訴訟代理人  刑越律師
上列當事人間請求侵權行為損害賠償事件，本院於民國九十八年
八月二十八日言詞辯論終結，判決如下：
    主  文
被告應給付原告新臺幣肆拾萬元，及自民國九十八年六月十七日
起至清償日止按週年利率百分之五計算之利息。
原告其餘之訴駁回。
訴訟費用由被告負擔十分之一，餘由原告負擔。
本判決第一項得假執行。
原告其餘假執行之聲請駁回。
    事實及理由
一、原告起訴主張：兩造於民國90年間原係夫妻之關係，嗣因相
    處不睦而致分居，被告竟基於散布於眾之意圖，於96年5 月
    8 日在臺北縣板橋市○○街102 號2 樓住處，利用該處電腦
    設備透過網際網路連結至「Kijiji臺北. 基隆」網站，以張
    貼者「AnoＺ000000000000」登入該可供不特定人瀏覽、公開
    性質之網頁，刊登內容為「我是一個無法忍受寂寞的女人，
    對愛有莫名的狂熱，想找一個能夠滿足我心靈與身體的男人
    ，填滿我空虛的地方，尋找有一支之長的男人，第一次玩網
    路交友很興奮，希望能認識更多的男孩，可以不再一個人度
    過慢慢長夜，我不喜歡一個人辜枕難眠的感覺，喜歡有人能
    抱著我入睡，那個人趕快出現吧0000000000黃小姐」等文字
    ，足以毀損原告之名譽；另於96年6 月28日，在上址利用該
    處電腦設備透過網際網路連結至「Yahoo ！奇摩交友」網站
    ，以暱稱「nancy 」登入該可供不特定人瀏覽、公開性質之
    交友網頁，刊登主題「心情日記」，內容為「Hi! 這已不是
    交筆友年代，若有同感先電話聊幾句，沒太多時間浪費在文
    字往返，0955-EEF 00G、03-D99DC9H、03-D0 9CCEG 黃新廉
    小姐ps: 聰明ㄉ自會解碼（A=1, B=2, C=3, D=4, E=5,F=6,
    ...） 未接是我正在忙著，請留言or顯示..or 再 撥..3Q
    ，很抱歉！我不常上網～想找我就請Call我」等文字，足以
    毀損原告之名譽；又於96年7 月4 日，在上址利用該處電腦
    設備透過網際網路連結至上開網站，以暱稱「nancy 」登入
    該可供不特定人瀏覽、公開性質之交友網頁，刊登主題「心
    情日記」，內容為「Hi! 這已不是交筆友年代，若有同感先
    電話聊幾句，沒太多時間浪費在文字往返，03-D99D39 ？黃
    Nancy 小姐，期待你的來電（A=1, B=2,C=3, ...? 自 己猜
    ）夠清楚了吧」等文字，足以毀損原告之名譽。復於96年7
    月1 日15時4 分許，在上址利用該處電腦設備透過網際網路
    連結至「PChome交友」網站，在「nancy 心情筆記」，以暱
    稱「nancy 」登入該可供不特定人瀏覽、公開性質之交友網
    頁，刊登內容為「喜歡的男孩是癡情男，純粹的心靈征服，
    沒有邪念，不怕纏，不怕煩，不怕黏... 越是大膽示愛，愈
    是鍥而不捨，愈是無悔付出. 就會打心底... 」等文字，足
    以毀損原告之名譽；再於96年7 月2 日11時許，在上開網頁
    ，以暱稱「nancy 」登入該可供不特定人瀏覽、公開性質之
    交友網頁，刊登內容為「Hi這以不是交筆友的年代，若有同
    感先電話聊幾句，沒太多時間浪費在文字往返0955-55F00?
    03-D99D39?黃Nancy 小姐，期待你的來電（A=..」等文字，
    足以毀損原告之名譽；末於96年7 月9 日，在上址，利用該
    處電腦設備透過網際網路連結至「Kijiji臺北. 基隆」網站
    ，以張貼者「AnoＺ000000000000」登入該可供不特定人瀏覽
    、公開性質之網頁，刊登內容為「很期待能夠在這個虛擬交
    友平台上與大家認識，能夠彼此互相認識不正就是一種緣分
    嗎？這已不是交筆友年代，若有同感先電話聊幾句，沒太多
    時間浪費在文字往返0000-000000 、00-0000000黃小姐Nanc
    y 期待你的來電」等文字，足以毀損原告之名譽。被告前揭
    行為使大眾認為原告係援交女，讓原告無法正常生活，於業
    界數十年之名聲毀於一旦，經營多年之人脈盡失，頓時生活
    陷入困境，如逼死路一般，錐心之痛，無法言諭。為此，依
    侵權行為之法律關係，請求被告賠償下列損害：(一)薪資損失
    新臺幣（下同）504,000 元：原告原任職於城堡科技有限公
    司（下稱城堡公司）擔任經理特助，每月薪資約7、8萬元，
    因被告散佈原告上班處所之電話號碼，致城堡科公司不堪其
    擾，乃要求原告離職，原告遂於96年10月底離職而失業，故
    請求被告賠償12個月之薪資損失，以每月底薪42,000元計算
    ，合計504,000 元（計算式：42,000元×12月＝504,000 元
    ）。(二)精神慰藉金：原告因被告侵害名譽，人脈盡失，至外
    地生活並改名，受有精神上之損害。故請求被告賠償300 萬
    元之精神慰藉金等語。併為聲明：(一)被告應給付原告3,504,
    000 元，及自刑事附帶民事訴訟起訴狀繕本送達翌日起至清
    償日止按週年利率5%計算之利息；(二)請准宣告假執行。
二、被告則以：兩造於90年間結婚，婚後因被告之父母分別罹患
    癌症，為照料之便故與父母同住，然因原告對此有所怨言，
    為體諒原告，被告方在外租屋供原告居住，並供給生活費。
    因被告為照料罹病雙親，復需養育與前妻所生之幼子，不得
    已辭去銀行職務，全職在家處理上開事務，之後雙親仍先後
    於93年11月15日與97年9 月29日過世。原告於被告雙親往生
    前並未體恤被告心情，復因被告離職並無收入，僅以過往積
    蓄等維生而屢次羞辱被告，更於本事件發生前三年離家出走
    ，迄今未返，被告窮竟其他正常各種管道及方式，諸如發簡
    訊、存證信函等，期盼原告能面對溝通、和平解決夫妻相關
    問題，但均不為原告同意，故被告在未深思熟慮及情急下，
    率爾利用電腦網際網路為上開不法行為，以促使原告出面。
    而被告辭去工作已逾4 年，復已年逾44歲，且社會不景氣，
    故謀職不易，目前並無固定工作，幼兒尚讀書亟待扶養，亦
    須支出必要生活費用與房租、教育等費用，目前係向臺北縣
    社會局申請急難救助。另查本事件起因於被告父母罹癌期間
    ，原告屢次以言語羞辱被告，被告始以電腦網路對原告為上
    開妨礙名譽之行為，固屬不該，惟兩造均有過失，應依過失
    相抵之原則，予以減輕或免除賠償。且就原告主張之薪資損
    害部分，原告自城堡公司離職後，又自行設立公司，原告並
    無因此造成任何損失；就原告請求精神慰撫金部分，原告主
    張其人脈盡失，到外地生活改名等情，亦未提出證據證明與
    本事件有何關係等語，資為抗辯。併為答辯聲明：原告之訴
    駁回。
三、按因故意或過失，不法侵害他人之權利者，負損害賠償責任
    ；不法侵害他人之身體、健康、名譽、自由、信用、隱私、
    貞操，或不法侵害其他人格法益而情節重大者，被害人雖非
    財產上之損害，亦得請求賠償相當之金額，民法第184 條第
    1 項前段及第195 條第1 項前段分別定有明文。又民法上名
    譽權之侵害非即與刑法之誹謗罪相同，名譽有無受損害，應
    以社會上對個人評價是否貶損作為判斷之依據，苟其行為足
    以使他人在社會上之評價受到貶損，不論其為故意或過失，
    均可構成侵權行為，有最高法院90年台上字第646 號判例要
    旨可資參照。查原告主張被告先後於96年5 月8 日、6 月28
    日、7 月4 日、7 月1 日、7 月2 日及7 月9 日，在臺北縣
    板橋市○○街102 號2 樓住處利用電腦設備於「Kijiji 臺
    北. 基隆」、「Yahoo ！奇摩交友」、及「PChome交友」等
    網站，散佈前開侵害原告名譽之文字之行為，有被告於前開
    網站上所刊登網路網頁資料14張，及億貝股份有限公司函文
    、和信超媒體股份有限公司函文、香港商雅虎資訊股份有限
    公司臺灣分公司函文各一份附於臺灣桃園地方法院檢察署96
    年度偵字第28371 號偵查卷可稽（見上開偵查卷第18頁至第
    38頁、第101 頁、第106 頁至第107 頁），業經本院調閱上
    開偵查卷查明，復為被告所不爭執，堪信為真實。基此，被
    告係故意於前揭時地利用電腦及網路等媒介不法侵害原告之
    名譽，使原告在社會上之評價受到貶損應堪認定，依法自應
    對原告負侵權行為損害負賠償責任。茲就原告請求賠償之金
    額分述如下：
  (一)薪資損失：
    原告主張：其原任職於城堡公司擔任經理特助，每月底薪42
    ,000 元 ，因被告前開散佈其上班處所電話號碼之行為，致
    城堡科公司不堪其擾，要求原告離職，原告遂於96年10月底
    離職而失業，故請求被告賠償12個月之薪資損失504,000 元
    等語，雖提出被告不爭執其真正之離職證明書影本、離職切
    結書影本各一紙為證（見本院訴字卷第43至44頁），惟被告
    否認原告因本件侵權行為受有此部分損害。而按侵權行為損
    害賠償之債，須損害之發生與加害人之故意或過失加害行為
    間有相當因果關係，始能成立。至於相當因果關係之認定，
    應以行為人之行為所造成之客觀存在事實為觀察之基礎，倘
    就該客觀存在之事實，依吾人智識經驗判斷，通常均有發生
    同樣損害結果之可能者，始得謂行為人之行為與被害人所受
    損害間，具有相當因果關係。苟無此一行為，固不能發生此
    項損害；倘有此一行為，通常亦不致發生此種損害時，自無
    因果關係存在，有最高法院97年度台上字第1627號裁判要旨
    可參。本件被告於網路刊登前開文字及原告與城堡公司電話
    號碼之行為，雖侵害原告之名譽，然通常並不致造成被害人
    喪失原有工作。被告上開行為，雖可能因而影響城堡公司之
    業務，惟城堡公司如因此受有損害，為該公司得否向被告請
    求賠償之另一問題，城堡公司並非得據以單方終止與原告間
    之勞動契約。是原告主張：城堡公司因不堪其擾，要求原告
    離職，原告因而同意於96年10月底離職一節，縱為真實，亦
    屬原告與城堡公司間因合意終止勞動契約而離職。故原告之
    離職與被告於網路刊登前開文字及城堡公司電話號碼之侵權
    行為間，難認有相當因果關係存在。因此，原告依侵權行為
    之規定，請求被告賠償其96年10月底離職後12個月之薪資損
    失504,000 元，難謂有據。
  (二)精神慰藉金：
    按名譽被侵害者，關於非財產上之損害，加害人雖亦負賠償
    責任，但以相當之金額為限，民法第195 條第1 項定有明文
    ，所謂相當，自應以實際加害情形與其名譽影響是否重大，
    及被害者之身分地位與加害人經濟狀況等關係定之。而慰撫
    金之賠償須以人格權遭遇侵害，使精神上受有痛苦為必要，
    其核給之標準固與財產上損害之計算不同，然非不可斟酌雙
    方身分資力與加害程度，及其他各種情形核定相當之數額，
    有最高法院47年台上字第1221號及51年台上字第223 號判例
    要旨可資參照。本件被告前開於網路所刊登之留言文字，依
    一般社會通念，足以對原告之道德形象、人格評價、社會地
    位，造成負面、貶抑之評價，而毀損原告之名譽，原告自受
    有精神上損害，而得請求被告賠償相當之金額。本院審酌被
    告以網路作為侵權行為之手段，所生損害遠大於以口語傳述
    或文字書面方式之流傳，且其散佈原告個人行動電話號碼及
    任職之城堡公司電話號碼，造成原告生活及工作上之困擾；
    又原告陳稱其為大學肄業，原於城堡公司擔任經理特助，每
    月薪資約7 、8 萬元；被告陳稱其為台北工專畢業，原於銀
    行工作，每月本薪約2 萬餘元，目前已失業約5 年等兩造之
    教育、經濟狀況、身分地位、本件侵權行為發生之原因、造
    成之結果等一切情狀，認原告請求被告賠償慰藉金於40萬元
    之範圍內尚稱允當，應予准許；逾此範圍之請求核屬過高，
    應予駁回。
四、按損害之發生或擴大，被害人與有過失者，法院得減輕賠償
    金額，或免除之，民法第217 條第1 項定有明文。而過失相
    抵之原則，須被害人對於賠償義務人請求賠償損害時，因被
    害人之行為，與賠償義務人之行為，為損害之共同原因，且
    須被害人於其行為亦有過失，其行為與結果並有相當因果關
    係，始有其適用，有最高法院71年度台上字第749 號、96年
    度台上字第1169號裁判要旨可參。本件被告另辯稱：其係因
    先前屢遭原告以言詞羞辱，始於電腦網路對原告為前開妨害
    名譽之行為，故原告與有過失云云，然此乃被告為前開侵權
    行為之動機，並非原告本件損害發生或擴大之共同原因。原
    告前縱曾以言詞羞辱被告，不過為是否另對被告構成侵權行
    為，而與雙方行為為損害之共同原因者有別，自無民法第21
    7 條過失相抵原則之適用。是被告抗辯本件應依過失相抵之
    法則予以減輕或免除被告賠償金額等語，洵無足採。
五、綜上所述，原告基於侵權行為之法律關係請求被告賠償40萬
    元，及自刑事附帶民事訴訟起訴狀繕本送達之翌日即98年6
    月17日（見本院附民字卷第10頁）起至清償日止，按週年利
    率5%計算之利息為有理由，應予准許；逾此範圍之請求為無
    理由，應予駁回。又原告聲請宣告假執行，經核其勝訴部分
    ，本院所命給付金額未逾50萬元，爰依職權宣告假執行；至
    原告敗訴部分，其假執行之聲請則失所附麗，應併駁回。
六、本件事證已臻明確，兩造其餘主張、陳述、所提證據，暨攻
    擊防禦方法，經審酌後，認均與本件判斷結果無影響，爰不
    一一論駁，併此敘明。
結論：本件原告之訴為一部有理由，一部無理由，依民事訴訟法
第79條、第389條第1項第5款，判決如主文。
中    華    民    國    98    年    9     月    11    日
                  民事第一庭    法  官  黃信樺
以上正本係照原本作成
如對本判決上訴，須於判決送達後20日內向本院提出上訴狀
中    華    民    國    98    年    9     月    11    日
                                書記官  李佳靜


司法院資訊處製作；財團法人民間司法改革基金會備份。
